【裁判字號】    92,台上,6325
【裁判日期】    921113
【裁判案由】    違反毒品危害防制條例
【裁判全文】
最高法院刑事判決                              九十二年度台上字第六三二五號
    上  訴  人  甲○○
                乙○○
右上訴人等因違反毒品危害防制條例案件，不服台灣高等法院台南分院中華民國九十
二年八月五日第二審更審判決（九十二年度上重更(八)字第二三五號，起訴案號：台灣
台南地方法院檢察署八十六年度偵字第一一三三四、一二五四四號），提起上訴，本
院判決如左：
    主  文
原判決關於甲○○、乙○○部分撤銷，發回台灣高等法院台南分院。
    理  由
本件原判決認定羅家欽（已判刑確定）意圖營利，於民國八十六年六月底在高雄市「
龍華飯店」前，由香港籍「陳偉賓」（羅家欽前指稱林先生）之成年男子交給羅家欽
毒品海洛因磚三十五塊（淨重共一二四七九‧五０公克，包裝共重四五七‧０四公克
），囑其每塊販賣新台幣（下同）五十萬元，羅家欽則計劃以每塊六十萬元出售，旋
與上訴人甲○○共同基於意圖營利之犯意聯絡，由其負責供應毒品海洛因，而甲○○
則負責尋覓下游之毒販買主。因羅家欽擬將其中一塊稍微受潮海洛因，以較廉之五十
萬元價格（原計劃每塊售價為六十萬元）交甲○○出售，再由甲○○與買主議價，並
約定該受潮海洛因若甲○○賣出超過五十萬元，超過部分由甲○○賺得。嗣八十六年
八月間甲○○覓得欲購入毒品販售之上訴人乙○○，甲○○與乙○○遂約定擬以六十
八萬元買賣該塊海洛因，惟實際成交金額，俟乙○○看貨鑑定後決定，並約定雙方交
易時間、地點、交易方式後，甲○○即先聯繫羅家欽於同年九月二日下午四時許，在
高雄市「龍族茶藝館」交易毒品，同日下午乙○○駕駛Ｎ六｜一０七九號三菱牌自小
客車，將六十八萬元現款以紙包裝後攜帶前往該茶藝館，並將該車鑰匙交予甲○○，
使羅家欽能先將毒品放置藏於乙○○車內，經其確認無誤後，再行付錢，並取回汽車
鑰匙之方式進行交易。俟羅家欽依約抵達後，即由甲○○單獨至羅家欽所駕駛ＹＳ｜
九九九五號白色賓士轎車內，告知買方乙○○欲購買該毒品海洛因磚，並指示羅家欽
將毒品置於乙○○停放在該茶藝館外三菱牌自小客車駕駛座底下，甲○○乃將乙○○
汽車鑰匙交予羅家欽。羅家欽隨即駕駛其白色賓士轎車至高雄縣大寮鄉○○路三五三
號十樓租居處，取海洛因磚一塊折返茶藝館，依約將上開毒品海洛因磚置放於乙○○
前開三菱牌自小客車駕駛座底下，於折返該茶藝館，待乙○○鑑定成分，收取款項並
交還該車鑰匙時，為埋伏在該茶藝館門前由法務部調查局台南縣調查站與南區機動組
、新營憲兵隊合組之專案人員查獲。羅家欽、甲○○、乙○○三人之交易行為，因乙
○○未及鑑定致販入毒品交易未完成而未遂，並當場在前開乙○○駕駛之三菱牌自小
客車內，扣得渠等交易之受潮毒品海洛因磚一塊；及在「龍族茶藝館」桌邊乙○○預
備購買毒品之現款六十八萬元，復據羅家欽供述至高雄縣大寮鄉○○路三五三號十樓
租住處扣得毒品海洛因磚三十四塊，連同前開海洛因磚一塊合計三十五塊（淨重共一
二四七九．五０公克，包裝共重四五七‧０四公克）及羅家欽所有供犯罪所用裝海洛
因之手提袋二個等情。因而撤銷第一審關於上訴人等部分之判決，改判論處上訴人甲
○○共同販賣毒品未遂罪刑；上訴人乙○○販賣毒品未遂罪刑，固非無見。
惟查：(一)、筆錄內所載之被告陳述與錄音或錄影之內容不符者，除有急迫情況且經記
明筆錄，未全程錄音、錄影之情況外，其不符之部分，不得作為證據，刑事訴訟法第
一百條之一第二項定有明文。本件羅家欽於原審辯稱：法務部調查局人員製作伊之訊
問筆錄並不實在，是調查員自行編寫等語（見原審卷第二０二頁），而原審法院更六
審時勘驗法務部調查局人員訊問羅家欽、甲○○之錄影帶結果，認並無如調查筆錄所
載調查員問一句，羅家欽、甲○○答一句之情形，且部分似係僅調查局人員自己在紀
錄（見上重更(六)字卷(二)第八十六、一一三至一一五、一二四、一二五、一三七、一三
八、一七四、一七五頁），依此，該筆錄所載羅家欽、甲○○之陳述與錄音、錄影之
內容顯有多處不符之處。又依上述勘驗結果，調查員訊問內容及羅家欽、甲○○回答
內容均難以辨識，則筆錄所載何處與陳述相符，何處為不符，亦無從分辨，依首開說
明，該筆錄得否作為證據而有證據能力，即非無疑。本院上次發回更審時，就此已有
指明，乃原審竟仍以羅家欽、甲○○有在該筆錄上簽名，及二人在檢察官初次偵訊時
之供詞與上述陳述並無不吻合之處，而認該陳述並非全無證據能力，顯有不適用法則
之違法。又原判決理由欄三之(六)末三行，謂原審並未採用法務部調查局台南縣調查站
之筆錄認定羅家欽犯罪之依據，但原判決理由欄三之(一)、(二)、(四)仍引用羅家欽於法務
部調查局台南縣調查站之筆錄為認定羅家欽及上訴人等犯罪之證據，亦有判決理由矛
盾之違誤。(二)、有罪之判決書其理由說明與事實記載或卷內證據資料不相符合，即屬
判決理由矛盾，其判決當然為違背法令。原判決理由欄三之(三)（第十一頁第十一行至
第十四行）以羅家欽於偵查及第一審法院初訊時，明確指稱：本件交易係由甲○○先
尋覓下游之買主即乙○○，案發當日交付乙○○之汽車鑰匙供其放置海洛因於該自小
客車駕駛座底下，待乙○○鑑定無異議後，再以一手交錢，一手交鑰匙之方式轉手等
情，為認定上訴人等犯罪之證據。然查羅家欽於八十六年九月三日檢察官偵查中及於
八十六年十月二十一日第一審初次訊問時，均未為上開供述（見偵字第一一三三四號
卷第三十六頁、第一審卷第十二頁），而羅家欽所稱上述交易方式，乃其於八十六年
九月二日在法務部調查局南部機動組訊問時所為之供詞（見偵字第一一三三四號卷第
八頁背面、第十頁）。本院上次發回更審時就此已有指明，但原審仍不予注意，致判
決之瑕疵依然存在，顯有可議。(三)、原判決理由欄三之(四)引用羅家欽於法務部調查局
台南縣調查站調查時之供詞，認羅家欽原打算以五十萬元出售稍微有泡水現象之一塊
海洛因磚予甲○○。惟原判決理由欄三之(二)又引用羅家欽於第一審八十六年十月二十
一日初訊時所稱：伊要以一塊海洛因磚六十萬元之價賣給甲○○之供詞，為認定甲○
○等犯罪之依據，致究竟羅家欽係以五十萬元或以六十萬元交甲○○出售，原判決理
由之說明前後不一，自有理由矛盾之違法。(四)、原判決理由欄五說明原判決附表所示
之物，除編號四之手提袋外，其餘之物並不能證明係供犯罪所用之物，或因犯罪所得
之財物，均不予沒收。然原判決附表編號七、八之現款及支票，該附表卻記載屬販賣
毒品之贓款，亦有疏誤。上訴意旨指摘原判決上開部分違法，尚非全無理由，應認仍
有發回更審之原因。又原判決理由欄六上訴人甲○○不另為無罪諭知部分，基於審判
不可分原則，應併予發回。
據上論結，應依刑事訴訟法第三百九十七條、第四百零一條，判決如主文。
中      華      民      國    九十二    年     十一     月     十三     日
                              最高法院刑事第十二庭
                                  審判長法官  陳  正  庸
                                        法官  賴  忠  星
                                        法官  王  居  財
                                        法官  張  清  埤
                                        法官  林  開  任
      右正本證明與原本無異
                                              書  記  官
中      華      民      國    九十二    年     十一     月     十八     日


司法院資訊處製作；財團法人民間司法改革基金會備份。
